臺灣桃園地方法院刑事判決　　　　　　　　　　　　　九十年度訴字第二八三號
　　公　訴　人　臺灣桃園地方法院檢察署檢察官
　　被　　　告　丁○○　男　三.
　　選任辯護人　彭永彰律師
右列被告因違反毒品危害防制條例案件，經檢察官提起公訴（九十年度偵字第四九０
三號），本院判決如左：
    主  文
丁○○無罪。
    理  由
一、本件公訴意旨略以：被告丁○○基於販賣第一級毒品海洛因及第二級毒品安非他
    命之概括犯意，自民國八十九年七月間某日起至九十年三月八日止利用0000
    000000號行動電話，連續以海洛因每錢新臺幣（下同）七千元、安非他命
    每公克一千元之代價，多次販售第一級毒品海洛因及第二級毒品安非他命予戊○○；又被告基於轉讓第一級毒品海洛因之概括犯意，自九十年三月十五日起至九
    十年三月十八日止，連續在其位於桃園縣八德市○○里○○○街十九之四號住處
    等處，免費提供第一級毒品海洛因供乙○○及丙○○施用，嗣分別於九十年三月
    十八日十五時及十七時許，在桃園市○○路四八六號前及桃園縣八德市○○里○○○街十九之四號為警查獲，並扣得第一級毒品海洛因四小包共重四點一公克、
    電子秤一台、分裝袋一包六十個等物，因認被告涉有毒品危害防制條例第四條第
    一項之販賣第一級毒品罪嫌、同條第二項之販賣第二級毒品罪嫌及毒品危害防制
    條例第八條第一項之轉讓第一級毒品罪嫌云云。
二、本件公訴人認被告丁○○涉有前開犯行，係以被告坦承有免費提供第一級毒品海
    洛因供乙○○等人施用之自白、證人戊○○、乙○○、丙○○等人於警詢中之證
    述，及扣案毒品海洛因一點七公克，為其主要之論據。按犯罪事實應依證據認定
    之，無證據不得推定其犯罪事實，又不能證明被告犯罪者，應諭知無罪之判決，
    刑事訴訟法第一百五十四條、第三百零一條第一項分別定有明文。次按認定犯罪
    事實所憑之證據，雖不以直接證據為限，間接證據亦包括在內，然而無論直接證
    據或間接證據，其為訴訟上之證明，須於通常一般之人均不致有所懷疑，而得確
    信其為真實之程度者，始得據為有罪之認定，倘其證明尚未達到此一程度，而有
    合理之懷疑存在而無從使事實審法院得有罪之確信時，即應由法院為諭知被告無
    罪之判決，最高法院七十六年台上字第四九八六號判例意旨足資參照。
三、訊據被告丁○○固不否認警方在其家中扣得之海洛因一點七公克為其所有之物乙
    節，惟堅決否認涉有右揭販賣及轉讓毒品之犯行，辯稱：其並未販賣海洛因予戊○○；扣案海洛因係其為供自己施用所購入者，放在家中茶几上，其被查獲當天
    並不在家，乙○○、丙○○是去其家中拜訪，看到桌上的毒品自行取得施用，並
    非其免費提供毒品予渠等施用等語。經查：
（一）按「自白」，乃指被告（或犯罪嫌疑人）就犯罪事實全部或一部承認自己刑事
      責任所為之陳述，其方法有明示及默示二種，明示自白固為自白，默示自白，
      係依被告之言語、內容、表情、態度或舉動足以表現其為犯罪事實之承認者，
      與明示自白有同等效力，惟無論如何，該等自白須為被告自己所為不利己之陳
      述，始足當之。然細覽全案卷證，被告於警詢中僅坦承其持有並施用海洛因之
      事實，除此之外，則堅決否認其有何提供毒品及場所予證人乙○○、丙○○及
      張容禛施用毒品之行為，其在偵查中，則未經傳喚，亦未為任何陳述，此有被
      告之警詢筆錄附卷可考。是以，被告於警詢中，並未就公訴人所起訴之犯罪事
      實之全部或一部，作出承認自己刑事責任等不利於己之陳述，從而，公訴人謂
      被告業已自白有免費提供海洛因供乙○○等人施用之前開犯行云云，實屬謬誤
      。
（二）就被告涉有販賣海洛因乙節詢以證人戊○○，戊○○於本院調查中證稱：「（
      問：你向警方指稱是向阿吉購買安非他命，阿吉是否為在庭被告丁○○？）不
      是，我不認識丁○○。」、「（問：向阿吉買過幾次毒品？）我向阿吉買過安
      非他命至少三次，所以我一定認識他。」、「（問：提供給警方用以查緝阿吉
      的電話號碼幾號？）我忘記了。」、「（問：是否為0000000000？
      ）好像不是這支。」、「（問：有無與被告買過毒品？）沒有。」、「（辯護
      人問：當時向阿吉買毒品時，證人甲○○是否在場？）沒有。」、「（問：八
      十九年七月及九十年三月十八日，你有無被警查獲？）有。」、「（問：查獲
      後，有無帶警方去查緝阿吉或丁○○？）九十年三月十八日當天被查獲，我有
      用電話約阿吉出來，但因為我先被警察送去桃園分局武陵派出所，所以我不知
      道阿吉有無被警方查獲。我並沒有帶警方去查緝丁○○。我根本不認識他。」
      、「（問：為何當時警訊時稱向被告購買毒品四、五次？）我當時是指向阿吉
      買，並非丁○○。」、「（問：在警訊中陳述是否實在？）實在。我確實是向
      阿吉購買毒品的。」、「（問：製作筆錄時，能否聽到甲○○製作筆錄的內容
      ？）我不曉得。我們沒有一起作筆錄。」、「（問：當天有無跟警察說阿吉的
      真實姓名？阿吉的真實姓名？）沒有。當初我是配合警方去抓阿吉，我打電話
      約阿吉見面，並帶警方去相約地點等待阿吉出現。但當時我是在另一輛車上，
      是在約定地點的對面的路口（約一百公尺），我沒有下車。我只知道差不多到
      約定時間的時候，我們就回警局，之後警方就說抓到人了，但我沒有指認到底
      抓到的人是否為「阿吉」。我不清楚阿吉的真實姓名。」、「（問：有何補充
      ？）我向阿吉購買的都是安非他命。但本案被告被查獲的好像是海洛英。」等
      語，顯見證人戊○○購買毒品之對象應為一名綽號「阿吉」之不詳姓名年籍男
      子，而非被告，故證人戊○○之證述尚不足作為認定被告有販賣毒品犯行之依
      據。
（三）就有無看見被告販賣海洛因予證人戊○○乙節詢之證人甲○○，證人甲○○證
      稱：「（問：有無看過戊○○向何人購買毒品？）我沒有看過。我只知道戊○○是向阿吉買的，但我沒有看過阿吉這個人。」、「（問：有無與戊○○一起
      去買過毒品？）答沒有。」、「（問：警訊中為何說有，並說是向阿吉買的？
      ）我沒有這樣說。當時我在提藥才這樣說。」、「（問：當天被警察查獲時，
      過程如何？製作筆錄之前後，警察是否有帶你去其他地方？）我們在玉山街戊○○家被抓到後，警察就把我們帶回去警察局作筆錄。沒有。我們是當天約中
      午時被查獲的。」、「（問：當時警察有無帶任何人給你指認？在警察局除了
      戊○○以外，見過哪些人？）沒有。只見過我家人。」、「（辯護人問：警訊
      時有無當場指認被告為阿吉？）沒有。」等語綦詳，則證人甲○○既未曾見過
      證人戊○○購買毒品之對象為何人，其為警查獲時復未當場指認被告即為販賣
      毒品與證人戊○○之人，顯見其於警詢中所證：「今日經警方帶同戊○○當場
      查獲販賣毒品之丁○○經我當場指認無訛，我曾經與戊○○一起去向丁○○購
      買。」云云，顯有杜撰虛構之嫌，不足採信，是證人甲○○之證述亦不足作為
      認定被告有販賣毒品犯行之依據。
（四）復就本案查獲情形詢之證人即查獲警員林清志、張齊安，證人張齊安於本院調
      查中證稱：「（問：抓到戊○○、甲○○是否你們二位？）是。我是開車載戊○○去縣政府對面等，由他打電話找藥頭出來，電話接通後，我們與藥頭約十
      分鐘後在縣府旁的肯德基前碰面，時間到時，有一輛開喜美的人到現場，戊○○就說是該位開喜美車的人，所以我們馬上抓人。抓到的人就是在庭被告丁○○。」、「（問：有無其他補充？）當時戊○○距離被告約五十公尺，且戊○○對該站在騎樓下的人非常確定就是阿吉，所以我們才將劉建平與被告分開來
      訊問，且抓到戊○○時因為他在通緝中所以只有對他製作通緝的筆錄。他自己
      提供藥頭讓我們去查。」等語，及證人林清志證稱：「（問：抓到戊○○、甲○○是否你們二位？）當天我是負責在肯德基前等候，當我接到電話說有一個
      開喜美，身穿淺色衣服的人就是藥頭，於是我就下去盤查。當時被告就站在騎
      樓下，我上前盤查時，被告馬上把他手上的毒品隨手丟在地下，被告我問他那
      輛喜美車是否他開的，所以我們就對該車進一步搜索。」、「（問：有無其他
      補充？）我們下樓盤查是針對戊○○所指認的特徵鎖定是被告，才下去盤查被
      告。」等語在卷，然被告戊○○復證稱：「（問：對證人林清志、張齊安所述
      ，有何意見？）沒有意見。但我沒有指說是指開喜美車的那個人，我只是看到
      騎樓下有一個人站在那裡，長的很像是阿吉。」等語，即核與證人林清志、張
      齊安所證述情節不符。另經本院依職權向桃園縣警察局桃園分局調閱九十年三
      月份指紋卡及相片卡名冊所載觀之，該名冊第十九頁黏貼有被告、證人乙○○
      、陳建容及張容禛於右揭時地為警查獲時所拍攝之檔案照片，被告係穿著黑底
      、衣袖部分帶有黃色環狀條紋、胸口部位有一卡通玩偶圖樣之長袖套頭毛衣，
      並非證人林清志所稱之「淺色衣服」，即可認定，則自證人林清至前開證述觀
      之，斯時證人戊○○當場指出之藥頭係開喜美車、身穿淺色衣服的人，何以被
      告斯時之穿著顯與證人戊○○所描述的不符，渠等仍逕予逮捕之，並遽而指稱
      被告即為證人戊○○所供稱之「阿吉」此人，是證人林清志、張齊安二人之前
      開證述，容有可疑，委無足採，益徵被告並非證人戊○○所指之「阿吉」。
（五）另證人乙○○、丙○○雖經本院多次傳拘無著，然查證人乙○○、丙○○於警
      詢中所證之情節乃為：渠等前往被告住處聊天，因被告正欲外出，就將渠等留
      在屋內客廳，渠等發現客廳茶几有海洛因，即拿起桌上香菸並將海洛因摻入香
      菸內吸食等情，基此，僅足以認定被告家中置有海洛因毒品，實無從遽以認定
      被告斯時有轉讓前開毒品予證人乙○○、丙○○之主觀犯意，且證人乙○○、
      丙○○既是於被告外出之際，看見被告客廳茶几上之前開毒品而自行取得施用
      ，則被告客觀上亦無轉讓前開毒品與證人乙○○、丙○○之構成要件行為。再
      證人張容禛於警詢及本院調查中之證述，亦僅足證明前開毒品係屬被告所有，
      及證人乙○○、丙○○斯時確有施用海洛因之行為，亦不足以作為推論被告有
      轉讓海洛因予證人乙○○、丙○○二人之論據，從而，證人乙○○、丙○○及
      張容禛三人之證述，均無從作為本院憑以認定被告涉有轉讓海洛因犯行之證據
      。
（六）綜上所述，公訴人起訴所憑之證據既不足以證明被告確涉有右揭販賣海洛因及
      安非他命及轉讓海洛因之犯行；此外，復查無其他積極證據，足認被告確有公
      訴人所指之犯行，因此，不能證明被告犯罪，依法應諭知無罪之判決。
據上論斷，應依刑事訴訟法第三百零一條第一項，判決如主文。
本案經檢察官胡樹德到庭執行職務。
中      華      民      國      九十一    年    十二    月    二十三    日
                                臺灣桃園地方法院刑事第一庭
                                審判長法  官  吳  爭  奇
                                      法  官  陳  永  來
                                      法  官  胡  芷  瑜
右正本證明與原本無異。
如不服本判決，應於判決送達後十日內向本院提出上訴狀( 應附繕本 )，上訴於
臺灣高等法院。
                                      書記官  劉  晨  輝
中      華      民      國      九十一    年    十二    月    三十一    日
